【裁判字號】    98,裁,3050
【裁判日期】    981210
【裁判案由】    徵收補償
【裁判全文】
最  高  行  政  法  院  裁  定
                                      98年度裁字第3050號
聲  請  人  甲○○
相  對  人  嘉義縣政府
代  表  人  乙○○
上列當事人間徵收補償事件，聲請人對於中華民國98年3月31日
本院98年度裁字第794號裁定，聲請再審，本院裁定如下：
    主  文
本院98年度裁字第794號裁定廢棄。
    理  由
一、按本院裁定有行政訴訟法第273條之情形者，得準用再審程
    序之規定，聲請再審，同法第283條定有明文。次按行政訴
    訟法第273條第1項第13款所謂當事人發見未經斟酌之證物或
    得使用該證物者，係指前訴訟程序言詞辯論終結前（如未經
    言詞辯論，則指裁判前）已存在之證物，而為當事人所不知
    或因故不能使用，今始知悉或得予利用者而言，並以如經斟
    酌可受較有利益之裁判者為限；而所謂「證物」，係指證書
    及與證書有相同效力之物件或勘驗物。至於前訴訟程序言詞
    辯論終結後（如未經言詞辯論，則指裁判後）始作成之文書
    ，其內容如係依據另一證物作成，而該另一證物係成立於前
    訴訟程序言詞辯論終結前（如未經言詞辯論，則指裁判前）
    ，且未經斟酌者，仍應認該文書為未經斟酌之證物。又依行
    政訴訟法第73條第1項規定，為寄存送達時，除應將文書寄
    存於送達地之自治或警察機關外，並應作送達通知書二份，
    一份黏貼於應受送達人住居所、事務所或營業所門首，一份
    交由鄰居轉交或置於應受送達人之信箱或其他適當之處所。
    此為寄存送達必須踐行的程序，如缺漏其中任何一項，即不
    生寄存送達之效力。
二、本件聲請人因與相對人間徵收補償事件提起行政訴訟，經高
    雄高等行政法院於民國（下同）97年11月5日以97年度訴字
    第495號判決駁回其訴，聲請人不服提起上訴，復經本院於
    98年3月31日以98年度裁字第794號裁定（下稱原確定裁定）
    駁回上訴，其理由係謂：「本件原判決之被告為嘉義縣政府
    ，被上訴人嘉義縣交通局既非原判決之被告，上訴人對之提
    起上訴，經本院以裁定命於裁定送達後8日內補正，該裁定
    已於民國98年3月5日送達，有送達證書在卷可稽。上訴人迄
    未補正，其上訴自非合法」等語。聲請人復主張原確定裁定
    有行政訴訟法第273條第1項第1款、第13款及第14款所定事
    由，對之聲請再審，其聲請意旨略以：(一)原確定裁定以補正
    裁定已合法送達聲請人為裁定基礎，惟該補正裁定之寄存送
    達程序，係因郵差未將送達通知書黏貼於聲請人住所之門首
    ，導致聲請人完全不知有該補正裁定存在，致未到派出所領
    取，該送達不符合程序，送達自屬不合法，故原確定裁定認
    定符合行政訴訟法送達之規定，顯有適用法規錯誤之情。(二)
    聲請人於收受原確定裁定，立即向書記官查詢，並即刻向平
    日送信之郵差確認有無將送達通知書黏貼於門首，並將與郵
    差李俊霖之電話通話內容錄音，為送達不合法之證物，乃裁
    定前所未發現，自屬新證據，因該證據可使原補正裁定喪失
    送達之合法性，自屬對聲請人有利。(三)原確定裁定固以送達
    證書作為合法送達之依據，惟因郵差李俊霖未將送達證書黏
    貼於聲請人住處門首，該送達證書之「已將送達證書黏貼於
    受送達人住處門首」之欄位必定係空白，既然該欄位屬於寄
    存送達之合法要件，本院前審自應審酌該送達欠缺合法送達
    要件，卻漏未審酌該重要證物等語，並提出電話譯文、錄音
    光碟及朴子郵局答覆之存證信函為證。
三、本院查：聲請人所提出朴子郵局於98年4月15日製作之存證
    信函，表示：「…2.該件掛號本局於98年3月3、4日兩次投
    遞不在，3月5日送雙溪派出所寄存，經查投遞人員李俊霖未
    將郵務通知書一張黏貼於門首，但確實將二張郵務通知書一
    併投入貴戶信箱內，絕對無誤。3.鑑於李俊霖未張貼通知書
    於門首，初步已罰薪處理，後續處分依規定將交由上級單位
    處理，造成貴戶不變，深感抱歉，並祈諒解。」等語（復經
    其上級嘉義郵局以98年10月30日嘉郵字第0980200086號函覆
    本院確認朴子郵局李俊霖係外包投遞承攬人員，98年3月5日
    未依規定投遞訴訟文書等語在卷），雖係於原確定裁定成立
    日期「98年3月31日」後才作成，並非前訴訟程序終結前即
    已存在，但本件郵務人員於98年3月5日就系爭命補正被上訴
    人名義之裁定書為寄存送達時，未將送達通知書黏貼於聲請
    人住居所之門首，致該住居所之門首並無黏貼任何送達通知
    書，乃當時聲請人住居所存在之狀態，此物之呈現狀態既成
    立於前訴訟程序終結前，且未經斟酌，則聲請人提出朴子郵
    局依此物之狀態作成之存證信函，揆諸前開說明，即屬發現
    未經斟酌之證物，並足以證明系爭命補正被上訴人名義之裁
    定書未經合法送達。從而原確定裁定理由謂系爭命補正裁定
    已於98年3月5日送達，本件聲請人迄未補正，其上訴自非合
    法等語，容有未洽。聲請人依行政訴訟法第273條第1項第13
    款對之聲請再審，於法自無不合，且聲請人於知悉系爭命補
    正裁定後，既已於98年4月17日具狀補正被上訴人為嘉義縣
    政府、代表人為乙○○（見本院98年度裁字第794號卷第23
    頁），則原確定裁定以其上訴程式不合法，駁回上訴，即難
    繼續維持，其聲請再審意旨，請求廢棄原確定裁定，為有理
    由，應予准許。至於實體部分，另為判決，併予敘明。
四、據上論結，本件再審之聲請為有理由，爰裁定如主文。
中    華    民    國    98    年    12    月    10    日
                    最高行政法院第七庭
                        審判長法官  藍  獻  林
                              法官  廖  宏  明
                              法官  張  瓊  文
                              法官  姜  素  娥
                              法官  林  文  舟
以  上  正  本  證  明  與  原  本  無  異
中    華    民    國    98    年    12    月    11    日
                              書記官  邱  彰  德


司法院資訊處製作；財團法人民間司法改革基金會備份。
